【裁判字號】    99,訴,758
【裁判日期】    990730
【裁判案由】    侵權行為損害賠償
【裁判全文】
臺灣臺南地方法院民事判決       99年度訴字第758號
原      告  甲○○
訴訟代理人  郭家祺律師
被      告  乙○○○
訴訟代理人  蔡雪苓律師
上列當事人間請求侵權行為損害賠償事件，經本院於民國99年7
月22日言詞辯論終結，判決如下：
主      文
被告應給付原告新臺幣壹拾貳萬元，及自民國九十九年四月二十
二日起至清償日止，按年息百分之五計算之利息。
被告應在自由時報地方版以高十二公分、寬六公分之版面，刊登
如附件所示內容之道歉啟事壹天。
原告其餘之訴駁回。
本判決於原告以新臺幣肆萬元供擔保後，得假執行；但被告如為
原告提供新台幣壹拾貳萬元為擔保後，得免為假執行。
原告其餘假執行之聲請駁回。
    事實及理由
一、本件原告起訴主張：
（一）被告因反對原告與其子林建任交往，而自民國96年11月至
      97年1月初，多次以電話對原告揚言「我隨時都在妳旁邊
      ，妳要注意啊，我已經抓狂，碰到妳妳就好看，我怎麼都
      要妳死」、「甲○○妳怕了嗎？我有機會來跟妳鬥」、「
      甲○○，我會天天在妳家照顧妳，給妳巡視就對了，妳逃
      也逃不了，妳給我注意喔」、「連住址都不敢講，我明天
      再找妳」、「瘋女人，妳給妳爸注意，妳爸絕對不放過妳
      甘休，我不會讓妳好吃睡」、「妳爸睡不著也不能讓妳睡
      啦，妳也不能好過日子啦」、「妳爸不要睡啦，我吃剩飯
      等妳，我不能讓妳多好過」、「妳連住址都不敢講，我會
      打電話到妳學校鬧」等加害生命、身體、名譽之言語恐嚇
      原告，致原告心生畏懼；又於98年6月6日12時許，被告至
      原告任職之台南市海佃國中辦公室，基於公然侮辱之犯意
      ，在上開不特定人得共見共聞之情況下，以「不要臉、討
      客兄、不配當老師」等語，辱罵原告；被告上開行為，業
      經台灣台南地方法院檢察署偵查終結聲請簡易處刑，分別
      判處拘役40日及30日確定。
（二）原告係國立台灣師範大學英語系畢業，又有國立中山大學
      外文研究所碩士學位，從88年8月起擔任教師已超過10年
      ，就個人學歷、經歷均有一定社會地位與評價，原告雖曾
      離婚，但目前為單身，被告公然侮辱原告，使原告在眾多
      師生目睹耳聞下，深覺羞辱難堪，名譽嚴重受損，精神痛
      苦難當；再者被告恐嚇原告，使原告心生畏懼，隨時提防
      被告前來原告住所或工作學校鬧事，使原告精神承受莫大
      壓力。故對妨害名名譽部分，請求被告賠償30萬元，對恐
      嚇安全侵害自由權部分，請求被告賠償20萬元；又被告於
      很多教職員及學生在場得以隨時見聞目睹場合下，辱罵原
      告，使原告素行端正之形象受到貶損，若被告只作出金額
      賠償，顯不足使原告之名譽回復，有必要在報紙地方版上
      以登報道歉方式回復原告之名譽。
（三）96年11月至97年1月初之恐嚇部分，是否成立侵權行為，
      仍待司法釐清，是原告於檢察官偵查後於99年3月份聲請
      簡易判決處刑，始知悉侵權行為人為被告本人，故請求權
      尚未罹於時效；又98年11月4日在臺灣臺南地方法院檢察
      署訊問時，雙方有談及和解條件，是原告請求之意思表示
      即到達被告；另被告亦表示願意道歉，足見被告也已承認
      原告之請求權，故該恐嚇侵權行為時效中斷，而重新起算
      。
（四）原告既已符合侵權行為之規定，被告自應給付賠償金，為
      此，爰依民法第184條第1項、第195條第1項之規定，提起
      本件訴訟，並聲明：
（１）被告應給付原告500,000元及自起訴狀繕本送達翌日即99
      年4月22日起至清償日止，按年息百分之5計算之利息。
（２）被告應於自由時報地方版以高12公分寬6公分之版面，刊
      登如附件所示內容之道歉啟示1天。
（３）原告願供擔保請准宣告假執行。
二、被告則抗辯：被告學歷不高，職為家庭主婦，個性單純質樸
    ，就96年11月至97年1月初妨害名譽部分，真意係在發洩自
    已情緒而非恐嚇原告為目的，又即便為恐嚇，業已罹於侵權
    行為2年請求權時效，至於兩造於偵查庭洽談和解之目的，
    在於順利解決兩造刑事案件，非屬被告承認原告之請求權或
    原告業已向被告提出民事賠償之請求；至於98年6月6日12時
    許之侵權行為雖發生於海佃國中之辦公室內，為校內不特定
    人所得共見共聞，然所得見聞者，僅限於當時在場之人，即
    被告非透過媒體而為侵害原告名譽之行為，尚不足使社會大
    眾均得知悉，且事後亦無任何媒體報導該事件，故被告以金
    錢賠償為已足，並無登報道歉以回復名譽之必要，即便須登
    報道歉，亦無須於道歉啟事末尾道歉人處寫「高雄市乙○○
    ○」，而僅寫「乙○○○」即可，因其目的是在回復被告之
    名譽。並聲明：請求判決：（1）駁回原告之訴及假執行之
    聲請。（2）被告如受不利判決，請准供擔保免為假執行。
三、不爭執之事實：
（一）被告自96年11月至97年1月初，多次以電話對原告揚言「
      我隨時都在妳旁邊，妳要注意啊，我已經抓狂，碰到妳妳
      就好看，我怎麼都要妳死」、「甲○○妳怕了嗎？我有機
      會來跟妳鬥」、「甲○○，我會天天在妳家照顧妳，給妳
      巡視就對了，妳逃也逃不了，妳給我注意喔」、「連住址
      都不敢講，我明天再找妳」、「瘋女人，妳給妳爸注意，
      妳爸絕對不放過妳甘休，我不會讓妳好吃睡」、「妳爸睡
      不著也不能讓妳睡啦，妳也不能好過日子啦」、「妳爸不
      要睡啦，我吃剩飯等妳，我不能讓妳多好過」、「妳連住
      址都不敢講，我會打電話到妳學校鬧」。
（二）被告復於98年6月6日12時許，被告至原告任職之海佃國中
      辦公室，基於公然侮辱之犯意，在上開不特定人得共見共
      聞之情況下，以「不要臉、討客兄、不配當老師」等語辱
      罵原告。
（三）被告因上開恐嚇及公然侮辱等案件，經臺灣臺南地方法院
      檢察署檢察官以98年度偵字第10104號聲請簡易判決處刑
      ，並經本院刑事庭以99年度簡字第850號刑事判決判處被
      告以加害生命、身體之事，恐嚇他人致生危害於安全，處
      拘役四十日，如易科罰金，以新臺幣一千元折算一日；又
      公然侮辱人，處拘役三十日，如易科罰金，以新臺幣一千
      元折算一日。應執行拘役五十五日，如易科罰金，以新臺
      幣一千元折算一日確定在案。
四、得心證之理由：
    本件原告起訴主張被告自96年11月至97年1月初，多次以電
    話對原告恐嚇，及於98年6月6日12時許，被告至原告任職之
    台南市海佃國中辦公室，以「不要臉、討客兄、不配當老師
    」等語，公然辱罵原告致原告精神承受莫大壓力及名譽受到
    貶損乙節，被告予以否認，並以上揭情詞置辯，致兩造互有
    爭議。是本件主要爭點為：（一）被告自96年11月至97年1
    月初，多次以電話恐嚇原告之侵權行為，原告侵權行為請求
    權是否已罹於時效？（二）被告於98年6月6日12時許，至原
    告任職之海佃國中辦公室，以「不要臉、討客兄、不配當老
    師」等語，公然辱罵原告，是否構成侵權行為？原告訴請被
    告給付如訴之聲明所示金額及利息，是否有理由？（三）原
    告請求被告刊登道歉啟事於報紙上，以回復名譽之處分，是
    否適當？茲將爭點一一分述如下：
（一）被告自96年11月至97年1月初，多次以電話恐嚇原告之侵
      權行為，原告請求權是否已罹於時效？
  １、按因侵權行為所生之損害賠償請求權，自請求權人知有損
      害及賠償義務人時起，2年間不行使而消滅，民法第197條
      第1項有明文之規定。
  ２、經查：本件原告係因與被告之子林建任交往，才使被告對
      於原告心生不滿，故自96年11月起開始以電話恐嚇原告。
      而原告於台南市警察局第三分局製作筆錄時亦稱：「我於
      96年11月份起，幾乎每天凌晨3、4點，被告(乙○○○)均
      以電話號碼0000000000號及未顯示來電號碼，撥打我的手
      機，於電話中辱罵我及恐嚇我之言語（要我全家死光光等
      ）」（見警訊卷）。而原告於當時即以開始予以電話錄音
      ，依該電話錄音聲音及內容可知（見偵查卷第5-6頁背面
      ），原告應知悉恐嚇者為其男友林建任之母親，及其因為
      反對原告與林建任交往始來電恐嚇原告，故應可推斷原告
      於被告96年11月至97年1月間恐嚇時就已知悉侵權行為人
      為被告本人，是應認原告侵權行為損害賠償請求權時效之
      起算點應自被告為侵權行為時（即96年11月至97年1月）
      起算，而原告係於99年4月19日（見附民卷之收文章）始
      提起本件侵權行為訴訟，顯已罹於時效，被告自得為時效
      抗辯。
  ３、又原告再抗辯：原告於時效消滅前即98年11月4日即臺灣
      台南地方法院檢察署檢察官偵查恐嚇及妨礙名譽刑事案件
      時已對被告表示有要請求損害賠償（見98年度偵字第1010
      4號偵查卷第23-27頁），雙方並協調和解條件，被告亦表
      示願登報道歉，時效已因原告前述請求及被告之承認而中
      斷云云。惟按民法權利之請求乃因時效進行而受不利益之
      權利人直接向義務人要求實現民法權利內容之意思通知；
      承認乃因時效而受利益之義務人向權利人表示認識權利存
      在的觀念通知，即請求或承認之觀念通知均應直接有效到
      達相對人，致相對人明確認識到權利人民法上之權利請求
      之內容。然查：98年11月4日乃是因原告以刑事告訴人之
      身分對於被告提起刑事恐嚇及妨害名譽之刑事告訴，當時
      檢察官偵查庭時僅傳訊原告甲○○到場訊問，並未傳訊被
      告乙○○○，且當時偵查庭原告所為希望被告登報道歉或
      和解等表示均是當時檢察官所為恐嚇及妨礙名譽刑事告訴
      和解條件之磋商，況原告表示和解條件係向檢察官表達，
      並非直接通知被告，況且該項表示之內容均屬檢察官勸諭
      兩造解決兩造間刑事案件和解及撤回告訴事宜，並不當然
      有請求民事損害賠償之意思，是解釋上應認原告在偵查庭
      所提及兩造於刑事偵查期間進行之和解並不該當於民法第
      12 9條之民法請求及承認，故不發生中斷時效之效力，是
      原告前揭主張並不可採。
  ４、綜上所述，原告對被告自96年11月至97年1月所為恐嚇之
      侵權行為損害賠償請求權已罹於時效，被告提出時效抗辯
      拒絕賠償，於法並無不合。從而，原告依侵權行為之規定
      訴請被告賠償恐嚇部分精神上損害賠償請求，即無理由，
      應予駁回。
（二）被告於98年6月6日12時許，至原告任職之海佃國中辦公室
      ，以「不要臉、討客兄、不配當老師」等語，公然辱罵原
      告，是否構成侵權行為？原告訴請被告給付如訴之聲明所
      示金額及利息，是否有理由？
  １、按因故意或過失不法侵害他人之權利者，負損害賠償責任
      ；不法侵害他人身體、健康、名譽、自由、信用、隱私、
      貞操，或不法侵害其他人格法益而情節重大者，被害人雖
      非財產上之損害，亦得請求賠償相當之金額，其名譽被侵
      害者，並得請求回復名譽之適當處分。民法第184條第1項
      前段、第195條第1項分別定有明文。是該項侵權行為請求
      權基礎之成立要件，除須具備侵害行為外，尚應存有行為
      不法之客觀要件。而所謂名譽，即指人格之社會評價，故
      名譽有無受侵害，應斟酌被害人在社會上之地位以客觀標
      準，對其評價是否貶損以為斷，倘依社會觀念足認其人之
      聲譽已遭貶損，即足當之。又名譽被侵害者，關於非財產
      上之損害，加害人雖負賠償責任，但以相當之金額為限；
      所謂相當，自應以實際加害情形與其名譽影響是否重大，
      及被害者之身分地位與加害人經濟狀況等關係定之（最高
      法院47年度台上字第1221號判例參照）。
  ２、經查：本件原告復主張被告於98年6月6日12時許，至原告
      任職之海佃國中辦公室，以「不要臉、討客兄、不配當老
      師」等語，公然辱罵原告之事實，亦為被告所不爭執，且
      上開侮辱部分，業經臺灣台南地方法院檢察署偵查終結，
      以98年度偵字第10104號聲請簡易判決處刑，並經本院99
      年度簡字第850號判決被告公然侮辱人，處拘役30日確定
      ，是原告此部分之主張，自堪信為真實。
  ３、而被告前往原告工作之場所，為上開公然侮辱之行為，確
      足已貶損原告在社會及職場之評價，且使不特定人之多數
      人得以共聞共見，使原告人格遭受侮辱，顯已不法侵害原
      告之名譽，原告自得依民法第195條第1項規定，請求被告
      賠償非財產上之損害。又查原告教育程度係碩士畢業，目
      前擔任教職，名下有房屋、土地及投資多筆，97年度所得
      額為128,321 98年度所得額為122,48 2元，有本院依職權
      查得稅務電子閘門財產所得調件明細表中綜合所得資料及
      歸戶財產查詢清單可憑（見本院卷第15至25頁），被告名
      下有汽車一輛及投資多筆，97年度所得額為138,906元、9
      8年度所得額為55,035元，亦有本院依職權查得稅務電子
      閘門財產所得調件明細表中綜合所得資料及歸戶財產查詢
      清單可憑（見本院卷第29至34頁），本院審酌被告上開行
      為之侵害程度，並斟酌兩造前開教育程度、社會地位及經
      濟能力等情，認原告依侵權行為之法律關係，就公然侮辱
      部分請求被告賠償之金額以12萬元為適當，是原告請求賠
      償之金額在12萬元之範圍內，應予准許；原告逾此範圍之
      請求，尚難認為正當，應予駁回。
（三）原告請求被告刊登道歉啟事於報紙上，以回復名譽之處分
      ，是否適當？
      原告另請求被告應在自由時報地方版以高12公分寬6公分
      之版面，刊登對原告如附件所示「道歉啟事」云云，本院
      審酌原告請求回復名譽之適當處分部分，性質上亦屬損害
      賠償之回復原狀，其回復之方法及範圍自應斟酌妨害名譽
      之方法、被害人所受損害是否現尚仍存在、名譽受損害之
      程度，以及被害人之名譽可否經由道歉啟事之方式予以回
      復，資以為斷。本件被告前往原告任職之學校即不特定眾
      多師生及家長得以在場共見共聞場合下，以不堪文字辱罵
      原告，顯足以貶損原告之名譽及評價，惟被告迄今仍尚未
      對其所為之侵害原告名譽行為，對外為以道歉或其他方式
      回復原告名譽，是原告所受之損害現尚屬存在。是本院認
      原告請求被告應在自由時報地方版以高12公分寬6分公之
      版面刊登對原告如附件所示內容道歉啟事，就原告之身分
      及地位而言，應屬回復其名譽之適當處分。再道歉啟示內
      所載「高雄市乙○○○」部分，僅在於特定被告本人，並
      無不當之處，自應予准許。
五、綜合上述，原告以被告侵權行為妨礙名譽，依民法第184條
    第1項前段、第195條第1項，請求被告給付12萬元及自起訴
    狀繕本送達翌日即99年4月22日起至清償日止，按年息百分
    之五計算之利息，暨應在自由時報地方版以高12公分寬6公
    分之版面刊登如附件所示內容之道歉啟事1天，為有理由，
    應予准許。原告逾此範圍之請求，為無理由，應予駁回。
六、假執行之宣告：兩造均陳明願供擔保，聲請宣告假執行或免
    為假執行，經核原告勝訴部分，經核並無不合，爰分別酌定
    相當之擔保金額宣告之。至原告敗訴部分，其假執行之聲請
    失所附麗，應併予駁回。
七、本件事證已臻明確，兩造其餘攻擊防禦方法及所提之證據，
    經本院審酌後認與結果不生影響，爰不一一論述，附此敘明
    。
八、據上論結，原告之訴為一部有理由，一部無理由，依民事訴
    訟法第79條、第390條第2項、第392條第2項判決如主文。
中    華    民    國    99    年    7    月    30    日
                            民事第二庭   法  官  田玉芬
以上正本證明與原本無異。
如不服本判決，應於送達後20日內向本庭（台南市○○路○段308
號）提出上訴狀（須按他造當事人人數附繕本）。
中    華    民    國    99    年    7    月    30    日
                                         書記官  劉紀君
附件：
┌──────────────────────────┐
│道歉啟事：                                          │
│本人乙○○○於民國98年6月6日12時許於台南市海佃國中辦│
│公室公然毀謗甲○○小姐之名譽，因本人之不實言論及不當│
│行為，造成甲○○小姐極大的困擾，在此鄭重向汪小姐公開│
│道歉，本人保證以後絕不再犯。                        │
│道歉人：高雄市乙○○○                              │
└──────────────────────────┘

司法院資訊處製作；財團法人民間司法改革基金會備份。
